【裁判字號】    90,重訴,334
【裁判日期】    900831
【裁判案由】    返還消費借貸款
【裁判全文】
臺灣板橋地方法院民事判決  九十年度重訴字第三三四號
    原      告  板信商業銀行股份有限公司
    法定代理人  戊○○
    訴訟代理人  丙○○
                己○○
    被      告  甲○○
    被      告  乙○○
    訴訟代理人  丁○○
右當事人間請求返還消費借貸款事件，本院判決如左：
    主    文
被告應連帶給付原告新台幣貳仟伍佰萬元及自民國八十九年十月十八日起至清償日止
，按年利率百分之七點八五計算之利息，並自民國八十九年十一月十九日起至清償日
止，其逾期在六個月以內，按上開利率百分之十，逾期超過六個月部分，另按上開利
率百分之二十計付之違約金。
訴訟費用由被告連帶負擔。
本判決於原告以新台幣捌佰參拾參萬參仟元為被告供擔保後，得為假執行。但被告如
於假執行程序實施前，以新台幣貳仟伍佰萬元為原告預供擔保，得免為假執行。
    事    實
甲、原告方面：
  一、聲明：如主文所示。
  二、陳述：
  １被告二人於民國八十八年十一月十八日共同向原告借用新台幣（下同）二千五百
    萬元，借款期間至九十三年十一月十八日止，約定利息以年利率百分之七點八五
    按月計付，其逾期在六個月以內，按上開利率百分之十，逾期超過六個月部分，
    另按上開利率百分之二十計付違約金，如一期未按時給付，視為全部到期。詎被
    告僅繳納利息至八十九年十月十七日止，尚欠本金二千五百萬元，及自八十九年
    十月十八日起至清償日止，按年利率百分之七點八五計算之利息，並自民國八十
    九年十一月十九日起至清償日止，其逾期在六個月以內，按上開利率百分之十，
    逾期超過六個月部分，另按上開利率百分之二十計付之違約金，為此提起本件訴
    訟。
  ２原告總經理於八十九年十一月十日參加宏國集團債權銀行會議，當時會議中有民
    營銀行代表提出若紓困必須經該行董事會決定，原告總經理亦表達相同之意見，
    並非如被告所言，原告總經理未於會議中提出不同意紓困之意見。又原告總經理
    固於會議簽到簿上簽名，表示到場，但並不表示即同意紓困方案，依原告銀行各
    級主管授信授權額度表所示，原告總經理之授信權限為三千萬元，而被告借款金
    額共一億四千萬元，原告總經理亦不可能當下同意被告之延展債務，原告總經理
    於會議後，旋即提報原告銀行董事會決議，董事會於八十九年十一月十七日決議
    「甲○○君未具結個人財產之託管或停止移轉承諾，為確保本行債權暨股東權益
    ，對於集團紓困涵蓋個人借款未便同意配合」，進而對被告提起訴追，原告銀行
    並未同意依照債權銀行會議之紓困方案。
乙、被告方面：
    被告等未於最後言詞辯論期日到場，據其之前所為之聲明及陳述為：
  一、聲明：原告之訴及其假執行之聲請均駁回。如受不利之判決，願供擔保請准宣
      告免為假執行。
  二、陳述：對於原告主張被告積欠之金額並無意見，但原告有參加於八十九年十一
      月十日召開之宏國集團債權銀行會議，該會議已達成債權銀行同意就宏國集團
      及個人借款本金及利息之紓困方案，原告應受該紓困方案之拘束，同意就被告
      債務予以延展，現竟反悔對被告進行催討，其訴為無理由。
    理    由
甲、程序方面：被告等受合法通知，未於言詞辯論期日到場，均核無民事訴訟法第三
    百八十六條所列各款情形，爰依原告之聲請，由其一造辯論而為判決，合先敘明
    。
乙、得心證之理由：
  一、原告主張被告向其借款及積欠本金及利息之事實，業據其提出本票、授信約定
      書、放款帳卡明細為證，且為被告所不爭執，堪認為真實。
  二、被告對於原告主張被告積欠之金額並無意見，惟以：原告有參加宏國集團債權
      銀行會議，對於該會議所達成債權銀行同意就宏國集團及個人借款本金及利息
      之紓困方案，原告應受該紓困方案之拘束，同意就被告債務予以延展，現竟反
      悔對被告進行催討，其訴為無理由等語置辯。經查：宏國集團債權銀行會議係
      於八十九年十一月十日因宏國集團向財政部「振興傳統產業專案小組賦稅金融
      協助分組單一窗口」申請協助，由中華開發工業銀行擔任主辦金融機構，另有
      原告及其他債權銀行參與之債權銀行會議。會議中就宏國集團請求金融機構協
      助案，原則上固有達成下列協議：１借款本金額度部分：中長期借款在二年內
      暫緩分期攤還。短期借款（含商業本票）在二年內（八十九年十一月至九十一
      年十一月）不縮減額度。不再追補擔保品。２利息部分：自八十九年十一月起
      至九十一年十一月止，二年之利率以百分之六計息，期間自八十九年十一月至
      九十年五月先支付百分之一點五，另百分四點五部分先行掛帳。九十年六月至
      九十一年十一月（一年半）先支付百分之三利息，另百分之三部分掛帳。九十
      一年十一月（二年後）恢復一般利率水準支付，掛帳部分分三十六期按月攤還
      。個人借款部分併案處理，此有被告所提出之宏國集團債權銀行會議記錄第六
      點第一項可稽，惟依同點第四項記錄所載：對於宏國集團之請求協助案，各金
      融機構如同意前開決議辦理之事項，且該集團公司亦能依約履行，建請財政部
      同意不列入逾放，並排除銀行法第三十三條之三之限制．．．．，可見該會議
      決議之性質，僅係以透過債權銀行間之討論，就本金延緩清償及利息繳付之方
      式作一原則性協調，至於各債權銀行是否同意按照上開決議內容對被告借款債
      務變更清償方式，則由各債權銀行自行決定。而上開決議內容嗣後並經中華開
      發工業銀行、第一商業銀行、彰化商業銀行組成監督小組，於八十九年十一月
      二十七日召開會議，針對前揭延緩本金期限及利息繳付之方法，作更明確之定
      義，並且建議宏國集團各家公司與債權金融機構各別簽訂協議合約，期使紓困
      方案能有一致性之執行，此亦有宏國集團債權金融機構監督小組第一次會議記
      錄足憑，更足徵上開債權銀行會議決議，並無強制各債權銀行依照該決議事項
      辦理之效力。原告銀行對於債權銀行會議所提出對被告之紓困方案，提請原授
      信層級即原告銀行董事會討論，該董事會決議對被告個人借款進行催討，不同
      意按照紓困方案辦理，有原告提出之九十年一月二日致中華開發工業銀行及宏
      國建設股份有限公司之函可稽。是兩造間之借款契約仍應依照成立時所約定之
      內容，並不因債權銀行會議決議有所變更。依照兩造借款契約第五條約定，被
      告如有一宗債務不依約清償，視為全部到期，是原告請求被告連帶給付本金二
      千五百萬元，及自八十九年十月十八日起至清償日止，按年利率百分之七點八
      五計算之利息，並自民國八十九年十一月十九日起至清償日止，其逾期在六個
      月以內，按上開利率百分之十，逾期超過六個月部分，另按上開利率百分之二
      十計付之違約金，為有理由，應予准許。
  三、兩造陳明願供擔保請准宣告假執行或免為假執行，經核均無不合，爰分別酌定
      相當擔保金額准許之。
丙、結論：本件原告之訴為有理由，並依民事訴訟法第三百八十五條第一項前段、第
    八十五條第二項、第三百九十條第二項、第三百九十二條，判決如主文。
中      華      民      國    九十      年      八      月    三十一    日
                                  臺灣板橋地方法院民事第三庭
~B法  官  陳映如
右為正本係照原本作成。
如對本判決上訴，須於判決送達後二十日內向本院提出上訴狀。
中      華      民      國    九十      年      八      月    三十一    日
~B書記官  詹國立


司法院資訊處製作；財團法人民間司法改革基金會備份。
